【裁判字號】    92,交上易,87
【裁判日期】    920429
【裁判案由】    過失傷害
【裁判全文】
臺灣高等法院刑事判決                            九十二年度交上易字第八七號
    上  訴  人  臺灣桃園地方法院檢察署檢察官
    被      告  乙○○
右上訴人因被告過失傷害案件，不服臺灣桃園地方法院九十年度交易字第四一五號，
中華民國九十一年十二月四日第一審判決（起訴案號：臺灣桃園地方法院檢察署九十
年度偵字第九六○○號）提起上訴，本院判決如左：
    主  文
原判決撤銷。
乙○○因過失傷害人致重傷，處有期徒刑柒月。
    事  實
一、乙○○於民國八十九年八月二十七日上午十時三十分許，駕駛車號ＪＺ－六九八
    七號自小客車，沿桃園縣觀音鄉○○路由觀音往大園方向行駛，行經成功路與大
    觀路交岔路口時，應注意其行車速度應依標誌之規定，而該路段之最高速限為時
    速五十公里，且須注意車前狀況隨時採取必要之安全措施，以避免危險之發生，
    而依當時天候晴，日間有自然光，路面乾燥、無缺陷、無障礙物，視距良好等外
    界客觀情狀，並無不能注意之情事，竟疏未注意貿然以每小時超過五十公里以上
    之時速穿越上開路口，此時適有黃進來駕駛車號Ｖ五－○一六五號自小貨車，沿
    桃園縣觀音鄉○○路由觀音工業區往中壢方向駛經上開路口，乙○○疏未注意前
    方由黃進來所駕駛之自小貨車已駛入上開交岔路口中央之行車動態，復因超速行
    駛見狀已避煞不及，致其左前車頭撞及黃進來小貨車之右側車門前端，使黃進來
    頭部因此受有蜘蛛膜下腔出血（外傷性硬腦膜下血腫），經治療仍步行困難，智
    商低於正常人之百分之五十以下，反應能力、記憶力、抽象思考能力均較常人為
    差之身體重大不治之傷害。乙○○肇事後在未被有偵查職權之公務員發覺其為犯
    人前，向前來處理事故之警員崔右儒坦承肇事而接受裁判。
二、案經黃進來之妻甲○○訴由桃園縣警察局大園分局報請臺灣桃園地方法院檢察署
    檢察官偵查起訴。
    理  由
一、訊據被告乙○○坦承與黃進來所駕駛之自小貨車發生碰撞，並自認其駕車有過失
    ，惟辯以伊當時之行車管制號誌是綠燈，且警察未對被害人施以酒精測試，將所
    有責任都歸咎於伊不公平云云。然查被告駕車行經肇事路口時係以每小時超過五
    十公里至六十公里左右之速度穿越該路口一節，迭據被告於警訊及原審調查時陳
    明在卷，其並坦承有超速行駛之過失不諱（八十九年度偵字第一四七四二號偵查
    卷第五頁、原審卷第二七頁、第七十頁），則按汽車行駛時，行車速度應依標誌
    規定，道路交通安全規則第九十三條第一項定有明文，本件肇事路段之最高速限
    為時速五十公里，有道路交通事故調查報告表附卷可稽（上開偵查卷第十四頁）
    ，被告駕車未注意遵守該路段速限限制之規定，其有超速之過失甚明。次就二車
    車損照片以觀，被告左前車頭嚴重凹陷受損，被害人之自小貨車係右側車門前端
    凹陷受損（上開偵查卷第十六頁），顯見二車之撞擊位置係被告左前車頭與被害
    人右側車門前端發生碰撞，則斯時被害人車輛行駛之動態，應係在被告前方，為
    被告應注意之車前狀況。另依卷附現場照片及道路交通事故調查報告表（上開偵
    查卷第十四、十五頁）所示，被告車最後停止處往後延伸至前開交岔路口內，留
    有四．二公尺之刮痕及三．二公尺之煞車痕，而被害人車最後停止位置處後方則
    留有該車之胎滑痕及短刮痕，經原審將相關卷證資料送請國立交通大學鑑定結果
    認為：二車接觸之撞擊點位置係在平行輪痕起點（刮痕）上游延伸極短距離處，
    而交岔路口內之刮痕及輪胎摩痕，均係小客車於撞擊後產生，因其車身較低插入
    小貨車底盤瞬間，本身底盤前端下壓刮擦地面造成刮痕，之後因小客車往撞擊反
    力方向（右方）偏移續行，前軸輪胎在地面側向摩滑亦留下一段近乎平行之摩痕
    ，而小貨車右前輪撞擊時受損鎖止，在兩車分離前，小貨車底盤被小客車微撐起
    懸空，但在兩車分離後，右前輪因鎖止而在掉落地後輪圈在地留下簡短刮痕，輪
    胎則沿途滑至停止，有國立交通大學九十一年十月四日交大管運字第四八三七號
    函附之行車事故鑑定意見書附卷可憑（原審卷第六一、六二頁），依上述現場跡
    證及鑑定意見可知，二車於該交岔路口之碰撞位置應係在道路交通事故調查報告
    表警繪現場圖所示被告車後方平行輪痕起點（刮痕）附近，即被告甫自內側車道
    駛入該交岔路口之位置，顯然被害人駕駛小貨車於通過該交岔路口之一半後始遭
    甫進入該交岔路口之被告駕車撞及，復參以被告於原審供稱（訊問：在撞到被害
    人之前多久或多遠看到被害人的車）我都沒有看到就撞下去等語（原審卷第二七
    頁），足見被告駕車確有未注意車前狀況之情事。則按汽車行駛時，駕駛人應注
    意車前狀況，並隨時採取必要之安全措施，道路交通安全規則第九十四條第三項
    定有明文。且依附卷道路交通事故調查報告表所載，本件事故發生時天候晴、日
    間自然光線、路面乾燥、無缺陷、無障礙物，視距良好等情狀，並無不能注意之
    情形，乃被告竟疏未注意前方有被害人駕車通過上開交岔路口之行車動態致肇本
    件車禍，其有疏未注意車前狀況之過失甚明。又肇事當時之行車管制號誌為何，
    因被害人已喪失該部分記憶，復無現場目擊證人或其他證據可供調查，尚難偏採
    被告一面之詞，另當時既未對被害人施以酒精測試，則被害人有無酒後駕車，酒
    精濃度是否足以影響其駕駛操控力及判斷力，與本件車禍發生之關聯性如何，均
    屬無憑認定，況被告如能注意遵守上開交通規則之規定，於穿越肇事路口時遵守
    當地行車速限並注意車前狀況，隨時採取必要之安全措施，自能避免本件危險之
    發生。被害人黃進來因本件車禍受有頭部蜘蛛膜下腔出血（外傷性硬腦膜下血腫
    ）之傷害，經治療仍步行困難，智商低於正常人之百分之五十以下，反應能力、
    記憶力、抽象思考能力均較常人為差，有診斷證明書、長庚紀念醫院九十年十二
    月六日長庚院法字第一一二０號函各乙紙附卷可稽（上開偵查卷第十二頁、原審
    卷第三四頁），並經證人即被害人主治醫師劉祥仁證稱：伊委託神經心理室對被
    害人作測試，被害人之智商情況是低於正常人之百分之五十以下、反應能力比較
    慢、記憶力比較差，抽象思考能力亦不佳，請他記憶某些事，過五分鐘後再問他
    ，他也記不起來，這是他經過十一個月後所做的檢查結果，一般而言受傷後六個
    月之後如果不能恢復，就認定是永久性傷害，治療也沒有用等語（原審卷第五十
    頁），堪認被害人所受身體傷害已達重大不治之程度，且其所受重傷害與被告之
    過失行為間具有相當因果關係。從而本件事證明確，被告犯行堪以認定。
二、核被告乙○○所為係犯刑法第二百八十四條第一項後段之過失致重傷罪。被告於
    肇事後，主動向前往現場處理惟尚不知何人犯罪之警員崔右儒坦承肇事，業據證
    人崔右儒結證屬實（原審卷第十三頁），其對於未發覺之罪自首而接受裁判，應
    依刑法第六十二條前段之規定，減輕其刑。
三、原審審理結果據以論罪科刑，固非無見，惟審酌被告之過失程度非輕，對被害人
    所造成之損害甚鉅，且被告於事發後一再推稱其經濟狀況不佳拒不賠償被害人損
    失，亦不配合被害人向保險公司申領理賠，然卻有資力購買其他車輛代步，此據
    被告陳明在卷（本院審判筆錄），顯見其犯後態度不佳且無悔意，原審量處被告
    有期徒刑六月，並諭知易科罰金之折算標準，罪刑難謂相當，尚有未洽。檢察官
    上訴指摘原判決量刑過輕，尚非無理由，應由本院將原判決撤銷改判，爰審酌被
    告之過失程度非輕、被害人所受損害甚鉅、被告未與被害人達成和解賠償其損害
    及其犯後態度等一切情狀，量處如主文所示之刑。
據上論斷，應依刑事訴訟法第三百六十九條第一項前段、第三百六十四條、第二百九
十九條第一項前段，刑法第二百八十四條第一項後段、第六十二條前段，罰金罰鍰提
高標準條例第一條前段判決如主文。
本案經檢察官洪泰文到庭執行職務。
中      華      民      國     九十二     年     四     月    二十九    日
                              臺灣高等法院交通法庭
                                  審判長法  官  陳  正  雄
                                        法  官  許  錦  印
                                        法  官  許  宗  和
右正本證明與原本無異。
不得上訴。
                                        書記官  廖  艷  莉
中      華      民      國     九十二     年     四     月    二十九    日
附錄：本案論罪科刑法條全文
中華民國刑法第二百八十四條
因過失傷害人者，處六月以下有期徒刑、拘役或五百元以下罰金，致重傷
者，處一年以下有期徒刑、拘役或五百元以下罰金。
從事業務之人，因業務上之過失傷害人者，處一年以下有期徒刑、拘役或
一千元以下罰金，致重傷者，處三年以下有期徒刑、拘役或二千元以下罰
金。


司法院資訊處製作；財團法人民間司法改革基金會備份。
